最高法院民事判決　　　　　　　　　　　　　　　　九十三年度台上字第六二四號
　　上　訴　人　普羅美企業有限公司
　　法定代理人　王俊玲
　　訴訟代理人　謝文倩律師
　　複 代理 人　楊嘉文律師
　　上　訴　人　台灣快桅股份有限公司
　　法定代理人　蘇恩深
　　訴訟代理人　高木蘭律師
右當事人間請求損害賠償事件，兩造對於中華民國九十年十一月六日台灣高等法院第
二審判決（八十八年度海商上字第一四號），各自提起上訴，本院判決如下：
    主  文
原判決除假執行部分外廢棄，發回台灣高等法院。
    理  由
本件上訴人台灣快桅股份有限公司（下稱台灣快桅公司）於提起第三審上訴後，其法
定代理人變更為蘇恩深，有公司變更登記表可稽。茲據蘇恩深聲明承受訴訟，核無不
合，先予明。
次查上訴人普羅美企業股份有限公司（下稱普羅美公司）主張：伊分別於民國八十七
年一月十三日及同月二十二日委託對造上訴人台灣快桅公司由基隆港運送斜紋棉衣布
料計一千零七十九卷（下稱系爭貨物）至目的港宏都拉斯 PUERTO CORTES。台灣快桅
公司並填發載貨證券正本交付伊。詎系爭貨物到達目的港後，台灣快桅公司於宏都拉
斯之代理商 MAERSK HONDURAS S.A.，未經伊或BANCO銀行之同意，且未收回載貨證券
正本，逕將系爭貨物交付 SEOLIM HONDURAS, S.A.(下稱SEOLIM公司)提領。詎SEOLIM
公司領取貨物後，拒不給付貨款。台灣快桅公司就運送契約之履行，有故意或重大過
失而可歸責事由，致伊受有美金二十二萬七千六百八十四元八角八分之損害等情，爰
本於運送契約、侵權行為、不完全給付之法律關係，求為命對造台灣快桅公司賠償美
金二十二萬七千六百八十四元八角八分及法定遲延利息之判決。（第一審為上訴人普
羅美公司敗訴判決，上訴人普羅美公司提起第二審上訴，原審判決上訴人台灣快桅公
司應給付普羅美公司美金九萬一千八百三十四元八角八分本息，駁回上訴人普羅美公
司其餘上訴，兩造各對其敗訴部分，分別提起第三審上訴）。
上訴人台灣快桅公司則以：伊已依約將系爭貨物運抵宏都拉斯，並依該國法律，將系
爭貨物卸船存儲於由當地海關管制之進口貨物海關聯鎖貨櫃集散場，以待受貨人依法
申報進口，而以此方式代貨物之交付，伊就系爭貨物之運送無債務不履行之情事。又
受貨人未依正常程序繳回提單正本，伊經對造上訴人普羅美公司通知後，即由伊當地
之代理行，至受貨人處取回系爭貨物，存儲於當地倉庫，以待普羅美公司提領，系爭
貨物均屬完好。嗣系爭貨物於九十年二月間由伊運返台灣後，經雙方委派公證人會同
公證，證明系爭貨物之材質與品質，與普羅美公司所託運者相符，伊自不負損害賠償
責任等語，資為抗辯。
原審將第一審所為上訴人普羅美公司敗訴判決一部廢棄，改判命上訴人台灣快桅公司
給付美金九萬一千八百三十四元八角八分本息，駁回上訴人普羅美公司之其餘上訴，
無非以：上訴人普羅美公司主張伊於八十七年一月十三日及同月二十二日委託對造上
訴人台灣快桅公司運送系爭貨物，並由該公司填發載貨證券正本交付伊，系爭貨物到
達目的港後，台灣快桅公司於宏都拉斯之代理商，未收回載貨證券正本，逕將系爭貨
物交付受通知人SEOLIM公司提領，SEOLIM公司拒不給付貨款等情，業據其提出商業發
票、載貨證券、宇航承攬運送有限公司之傳真影本為證，且為上訴人台灣快桅公司所
不爭執，堪信為真實。上訴人台灣快桅公司既未收回載貨證券正本，逕將系爭貨物交
付受通知人SEOLIM公司，若因而致上訴人普羅美公司受有損害，自應負損害賠償責任
。而上訴人普羅美公司通知上訴人台灣快桅公司受貨人未依正常程序繳回提單正本後
，上訴人台灣快桅公司即由其當地之代理行自SEOLIM公司處將系爭貨物予以取回，暫
存於當地倉庫，以待上訴人普羅美公司前往提領或指示處理，且經上訴人台灣快桅公
司委由宏都拉斯當地之公證人檢驗，證實該取回之貨物確為上訴人普羅美公司所生產
及製造者，足證系爭貨物尚完好存在。嗣系爭貨物於九十年二月間運返台灣，經兩造
各自委託公證人共同公證檢驗結果，所得捲數一０七九捲與原始捲數一０七九捲相符
，且與原始買賣編號相同者有六四四捲（計四九四００碼），但與原始編號不同者有
四三五捲，堪認系爭貨物其中之六四四捲（四九四００碼）並未滅失，其餘四三五捲
，三三三九四．五碼，則未運回業已滅失。此已滅失部分，自應由上訴人台灣快桅公
司負責賠償。按系爭貨物之買賣價格每碼美金二．七五元，足為應交付時目的地價值
認定之標準，以此計算，上訴人台灣快桅公司應賠償之金額為美金九萬一千八百三十
四元八角八分。至於其餘未滅失部分，因SEOLIM公司為系爭貨物之實際買受人，而上
訴人台灣快桅公司已於目的地將貨物交付該公司，就系爭貨物之運送並無遲到之情事
，上訴人台灣快桅公司雖於未收回載貨證券之情況下，率將系爭貨物交予SEOLIM公司
，固有錯失，亦不能將此錯失，即認係上訴人台灣快桅公司運送系爭貨物遲到，上訴
人普羅美公司請求以金錢賠償，自屬無據。從而，上訴人普羅美公司本於運送契約之
法律關係，請求上訴人台灣快桅公司給付美金九萬一千八百三十四元八角八分本息，
應予准許，逾此數額之請求，不應准許等詞，為其判斷之基礎。
按運送貨物經發給載貨證券者，貨物之交付，應憑載貨證券為之，即使為運送契約所
載之受貨人，苟不將載貨證券提出及交還，依海商法第六十條第一項（修正前海商法
第一百零四條）準用民法第六百三十條之規定，仍不得請求交付運送物，運送人應拒
絕交付。準此，於發給記名載貨證券之情形，載貨證券所載之「受貨人」，並非當然
即為海商法第五十六條第一項（修正前海商法第一百條第一項）規定所稱之「有受領
權利人」，必該「受貨人」兼持有載貨證券，始得認係「有受領權利人」，運送人亦
須交付貨物予該「有受領權利人」後，其貨物交清責任方能謂為終了。若運送人交付
貨物於實際之受貨人（買受人），而不收回載貨證券時，仍不得以貨物已經交付為詞
，對抗載貨證券之合法持有人，申言之，載貨證券持有人仍得對於運送人行使所有權
人之權利，依海商法第五條準用民法第六百三十八條第一項規定，就運送物有喪失、
毀損或遲到者，請求運送人負損害賠償責任。原審既認定上訴人台灣快桅公司受上訴
人普羅美公司委託運送系爭貨物，並填發載貨證券，未收回載貨證券正本，逕將系爭
貨物交付受通知人SEOLIM公司提領，SEOLIM公司並未憑載貨證券提貨，揆諸前開說明
，SEOLIM公司非為「有受領權利人」，則上訴人台灣快桅公司對之交付貨物後，能否
因SEOLIM公司係載貨證券所載之「受通知人」並為實際買受人，即謂其已完成交付，
並解免其就系爭貨物其中之六四四捲（四九四００碼）未滅失部分，依運送契約所應
負之損害賠償責任﹖已滋疑義。且上訴人普羅美公司是否為載貨證券持有人而為受領
權利人？若上訴人普羅美公司為受領權利人，其有無受領系爭貨物？且其於八十七年
一月十三日及同月二十二日即已委託上訴人台灣快桅公司運送系爭貨物，乃該公司於
九十年二月間始將系爭貨物運返台灣，是否已依約於預定時期完成交付系爭運送物？
此與上訴人台灣快桅公司有無違反運送契約，而應賠償上訴人普羅美公司因遲到所受
損害之認定所關頗切。原審未遑進一步調查明晰，徒憑SEOLIM公司為系爭貨物之實際
買受人，上訴人台灣快桅公司已於目的地將系爭貨物交付該公司為由，遽認其無遲到
之情事，而就上訴人普羅美公司請求其中未滅失之系爭貨物六四四捲（四九四００碼
）之損害部分，為其敗訴之判決，亦嫌速斷。其次按民法第六百三十八條第一項規定
，運送物有喪失、毀損或遲到者，其損害賠償額應依其應交付時目的地之價值計算之
，此項規定依海商法第五條規定，為海商事件所適用。本件原審既認定系爭貨物其中
四三五捲即三三三九四．五碼業已滅失，上訴人台灣快桅公司應賠償上訴人普羅美公
司該部分貨價之損害，卻未進一步查明該交付時目的地之貨價有無變動，及該目的地
之貨價是否與出口時貨價相當，即逕以系爭貨物布料買賣時之價格每碼美金二．七五
元之金額作為損害額計算之標準，而命上訴人台灣快桅公司賠償該部分之損害，亦有
可議。兩造上訴論旨，指摘原判決關於其各自敗訴部分為不當，求予廢棄，均非無理
由。
據上論結，本件兩造上訴均為有理由。依民事訴訟法第四百七十七條第一項、第四百
七十八條第二項，判決如主文。
中　　　華　　　民　　　國　　九十三　　年　　　三　　　月　　三十一　　日
                              最高法院民事第五庭
                                  審判長法官  朱　錦　娟
                                        法官  顏　南　全
                                        法官  許　澍　林
                                        法官  葉　勝　利
                                        法官  黃　義　豐
      右正本證明與原本無異
 　　　　　                              　　　書  記  官
中　　　華　　　民　　　國　　九十三　　年　　　四　　　月　　　八　　　日
                                                                        Ａ
